【裁判字號】    92,易,1040
【裁判日期】    921114
【裁判案由】    傷害
【裁判全文】
臺灣彰化地方法院刑事判決                        九十二年度易字第一四號
    公  訴  人  臺灣彰化地方法院檢察署檢察官
    被      告  甲○○
                乙○○
                丁○○
                周新峰
右被告等因家庭暴力防治法之傷害案件，經檢察官聲請簡易判決處刑（九十二年度偵
字第五五四一號），本院彰化簡易庭認不宜以簡易判決處刑，簽移由普通庭依通常程
序審理（九十二年度彰簡字第四二六號），本院判決如左：
        主  文
甲○○傷害人之身體，處拘役拾日，如易科罰金，以佰元折算壹日。扣案之雨傘
壹支沒收之。
乙○○傷害人之身體，處拘役貳拾日，如易科罰金，以佰元折算壹日。
丁○○、丙○○均無罪。
        事  實
一、甲○○係乙○○之兄，二人間為二親等之血親，具有家庭暴力防治法第三條第四
    款所定之家庭成員關係，渠二人於民國九十二年五月十六日上午十時五十分許，
    在位於彰化縣伸港鄉○○路三十號「忠孝醫院」五樓病房內，照顧因病住院之父
    親時，因是否要關掉病房內之冷氣而發生爭執，詎甲○○竟基於普通傷害之故意
    ，手持其所有之雨傘一支，毆擊乙○○之腹部，並出手毆打乙○○之背部、胸部
    及頸部等處，使乙○○因此受有胸壁、背部及頸部挫傷之傷害。旋乙○○以電話
    報警，並電知其子丁○○（丁○○所涉傷害罪嫌，應為無罪判決，詳見後述），
    丁○○乃偕同其兄丙○○（起訴書誤載為「周新峰」，丙○○所涉傷害罪嫌，應
    為無罪判決，詳見後述）趕赴醫院察看，嗣於同日上午十時五十八分許，在前開
    醫院五樓病房外之護理站前，因丁○○詢問甲○○為何毆傷其父親乙○○，甲○○、乙○○二人復行發生口角，詎乙○○竟基於普通傷害之故意，徒手毆打甲○○之背部、頸部、頭部及前胸等處，使甲○○因而受有背部挫擦傷、頸部、頭部
    、前胸壁挫傷之傷害（甲○○當時雖亦持前開雨傘一支欲毆擊乙○○，然為勸架
    之丁○○、丙○○二人握拉雨傘而未致乙○○成傷）。
二、案經乙○○、甲○○訴由彰化縣警察局和美分局報請臺灣彰化地方法院檢察署檢
    察官偵查後聲請簡易判決處刑，經本院改依通常程序審判。
        理  由
壹、有罪部分：
一、訊據被告甲○○矢口否認有何右揭普通傷害犯行，辯稱：伊只有拿雨傘比被告乙○○之肚子，並沒有以雨傘或出拳毆打被告乙○○云云；質之被告乙○○對於前
    揭普通傷害犯行則坦承不諱。經查：被告甲○○上開普通傷害犯行，業據告訴人
    即被告乙○○迭次於警、偵訊及本院審理時指訴歷歷，而被告甲○○於警訊時業
    坦認有以雨傘碰敲被告乙○○之肚子等情，足認告訴人即被告乙○○之上開指訴
    並非虛妄，堪以採信。此外，復有被告丁○○、丙○○二人於警、偵訊及本院審
    理時之供述、證人即前往現場處理之員警伍啟誌於本院審理時之證述、被告乙○○以電話報警之通話明細單一件、診斷證明書二紙及照片八幀在卷可佐，本件事
    證明確，被告甲○○、乙○○二人前開犯行均洵堪認定。
二、核被告甲○○、乙○○二人所為，均係犯刑法第二百七十七條第一項之普通傷害
    罪，均屬家庭暴力防治法第二條第二項之家庭暴力罪。爰審酌被告甲○○、乙○○二人之素行、親等關係、犯罪之動機、目的均僅因細故即起意普通傷害、被告
    甲○○持雨傘一支為傷害犯行；被告乙○○則係徒手傷害之犯罪手段、告訴人乙○○、甲○○二人所受傷害及被告甲○○於本院審理時否認犯行、被告乙○○坦
    承犯行之犯罪後之態度等一切情狀，分別量處如主文第一項、第二項所示之刑，
    並均諭知易科罰金之折算標準，以示懲儆。
三、扣案之雨傘一支，係被告甲○○所有之物，業據證人即到場處理之員警伍啟誌於
    本院審理時證述明確，且係被告甲○○為傷害犯行所用之物，已詳述如前，係屬
    被告甲○○所有、供犯罪所用之物，爰依刑法第三十八條第一項第二款規定，併
    予宣告沒收之。
貳、無罪部分：
一、公訴意旨略以：被告丁○○、丙○○二人於九十二年五月十六日上午十時五十五
    分許，接獲渠等之父親即被告乙○○之電話通知，並趕往位於彰化縣伸港鄉○○
    路三十號之「忠孝醫院」後，被告丁○○、周新峰二人即與被告乙○○聯手毆打
    告訴人甲○○，使告訴人甲○○因此受有背部挫擦傷、頸部、頭部、前胸壁挫傷
    之傷害，因認被告丁○○、丙○○二人均涉犯刑法第二百七十七條第一項之普通
    傷害罪嫌。
二、按犯罪事實應依證據認定之，無證據不得認定犯罪事實，刑事訴訟法第一百五十
    四條第二項定有明文。復按所謂認定犯罪事實之證據，係指足以認定被告確有犯
    罪行為之積極證據而言，該項證據自須適合於被告犯罪事實之認定，始得採為斷
    罪資料；又事實之認定，應憑證據，如未能發現相當證據，或證據不足以證明，
    自不能以推測或擬制之方法，以為裁判基礎，最高法院二十九年上字第三一０五
    號、四十年臺上字第八六號判例著有明文。又按告訴人之告訴，係以使被告受刑
    事訴追為目的，是其陳述是否與事實相符，仍應調查其他證據以資審認，最高法
    院亦著有五十二年臺上字第一三００號判例可資參照。
三、公訴人認被告丁○○、丙○○二人涉有上開普通傷害罪嫌，無非係以告訴人甲○○於警、偵訊之指訴、證人即告訴人甲○○之妻子柯珠娥於偵查中之證述、告訴
    人甲○○提出之診斷證明書一紙及受傷照片二幀在卷可稽為其論據。惟訊據被告
    丁○○、丙○○二人均堅決否認有何前開犯行，一致辯稱：因渠二人前至醫院後
    ，被告丁○○詢問告訴人甲○○為何要毆打父親即被告乙○○，告訴人甲○○及
    被告乙○○二人又開始爭吵，告訴人甲○○並揮舞手中之雨傘要打人，被告乙○○亦趨前靠近告訴人甲○○，渠二人為阻止告訴人甲○○、被告乙○○二人爭吵
    打架，乃站立在告訴人周庚成、被告乙○○之中間，要將告訴人周庚成、被告乙○○二人推開，並握拉告訴人甲○○手中的雨傘，於大家推擠之間，警察即前至
    現場，渠二人與告訴人甲○○、被告乙○○間之推擠、拉扯雨傘，係為阻止告訴
    人甲○○、被告乙○○二人爭吵打架，並無傷害告訴人甲○○之故意等語。
四、本院查：告訴人甲○○雖指訴被告丁○○、周新峰二人有上開傷害之犯行，然告
    訴人甲○○於案發後在前開忠孝醫院驗傷之結果，係受有背部挫擦傷、頸部、頭
    部、前胸壁挫傷之輕傷，有診斷證明書一紙及告訴人甲○○所受傷勢照片二幀在
    卷可稽，衡以被告丁○○、丙○○均正值壯年，體力較之年已六十歲之告訴人甲○○顯具優勢，是倘被告丁○○、丙○○二人果有與被告乙○○聯手傷害告訴人
    甲○○之故意，則告訴人甲○○應不僅只受有前開輕微之挫擦傷而已；又證人即
    前往現場處理之員警伍啟誌於本院審理時到庭證稱：當時下雨，其穿雨衣到達現
    場，剛開始被告等人都不知道其係警察，其在現場聽到很大聲的爭吵，看到被告
    等人都在拉扯雨傘，並沒有打架的動作等語（而依忠孝醫院之翻拷錄影帶，因畫
    面模糊之故，並無法清楚看出在場有何人出手毆打何人一情，有本院九十二年十
    月七日準備程序之勘驗結果及上開錄影帶之翻拍照片四張在卷可憑，附予敘明）
    ；至證人柯珠娥因係告訴人甲○○之妻子，其於偵訊時證述被告丁○○、周新峰
    二人有傷害告訴人之行為等語，徵以上開論述，堪認應係附和告訴人之詞，尚無
    可信。綜前所述，被告丁○○、丙○○二人辯稱：渠二人與告訴人甲○○、被告
    乙○○間之推擠及拉扯雨傘，係為阻止告訴人甲○○、被告乙○○二人爭吵打架
    ，並無傷害告訴人甲○○之故意等語，足信為真實而為可採；告訴人甲○○此部
    分有關被告丁○○、丙○○二人傷害之指訴，則無可採。此外，復查無其他積極
    確切之證據，足資證明被告丁○○、丙○○二人有何公訴人起訴事實所載之普通
    傷害犯行，不能證明渠二人犯罪，揆諸前揭說明，自應諭知被告丁○○、丙○○
    二人為無罪之判決，以免冤抑。
據上論斷，應依刑事訴訟法第四百五十二條、第二百九十九條第一項前段、第三百零
一條第一項，刑法第二百七十七條第一項、第四十一條第一項前段、第三十八條第一
項第二款，罰金罰鍰提高標準條例第一條前段、第二條，判決如主文。
本案經檢察官簡志祥到庭執行職務
中      華      民      國    九十二    年     十一     月     十四     日
                                臺灣彰化地方法院刑事第二庭
                                    審判長法  官  李  水  源
                                          法  官  黃  齡  玉
                                          法  官  李  雅  俐
右正本證明與原本無異。
如不服本判決，應於判決送達後十日內，向本院提出上訴狀（須附繕本）。
                                      法院書記官
中      華      民      國              年              月              日
附錄論罪科刑法條：
刑法第二百七十七條第一項：
傷害人之身體或健康者，處三年以下有期徒刑、拘役或一千元以下罰金。


司法院資訊處製作；財團法人民間司法改革基金會備份。
